【裁判字號】    95,交上易,756
【裁判日期】    950725
【裁判案由】    過失重傷害
【裁判全文】
臺灣高等法院臺中分院刑事判決       95年度交上易字第756號
上  訴  人  台灣台中地方法院檢察署檢察官
上  訴  人
即  被  告  戊○○
                      樓之1
上列上訴人等因被告過失重傷害案件，不服臺灣臺中地方法院95
年度交易字第50號中華民國95年5月15日第一審判決 （起訴案號
：臺灣臺中地方法院檢察署94年度偵字第13943號 ），提起上訴
，本院判決如下：
    主  文
原判決撤銷。
戊○○從事業務之人，因業務上之過失傷害人，致重傷，處有期
徒刑捌月。
    事  實
一、戊○○係以駕駛聯結車為業，為從事駕駛業務之人，於民國
    九十四年六月二十六日上午八時四十分許，駕駛車牌號碼Ｋ
    Ｚ─二七六號曳引車聯結載有貨櫃二只之車牌號碼ＰＣ─○
    九號拖車，沿國道三號公路由北往南方向行駛，於行經南向
    一五九點六公里處（屬臺中縣大甲鎮轄內）之外側車道時，
    應注意汽車行駛高速公路，不得在路肩上行駛，且應注意車
    前狀況，並隨時採取必要之安全措施，而當時天候晴、日間
    自然光線、柏油路面乾燥、無缺陷、無障礙物，且視距良好
    等客觀情形，又無不能注意之特別情事，竟為閃避自其左側
    超車，駛入其前方車道之聯結車，而不採取減速行駛之安全
    措施，且未注意路肩上有因車輛引擎溫度過高之緊急狀況，
    而正減速行駛，準備暫停於路肩之由乙○○駕駛，搭載其子
    丁○○及其伯父丙○○之車牌號碼一二六○─ＨＤ號自小客
    車，即貿然偏右行駛，而駛入路肩，因而自後追撞乙○○所
    駕駛之上開自小客車，乙○○之車輛因而往前滑行超過七十
    公尺始停止，乙○○因而受頭部外傷、合併頭皮裂傷及頭、
    頸部挫傷；丙○○受有左手肘及左膝挫傷之傷害；另丁○○
    則受有嚴重頭部外傷合併腦萎縮傷害（腦部神經重度受損）
    ，先後經光田綜合醫院分院及行政院國軍退除役官兵輔導委
    員會臺中榮民總醫院（以下簡稱臺中榮民總醫院）接受硬腦
    膜下腔引流術、腦膜下至腹腔引流術治療後，其意識、肢體
    活動、智力均難回復至正常狀態之重傷害。戊○○於肇事後
    ，即打電話報警，於犯罪偵查機關未發覺前，主動向警員坦
    承其為肇事者，自首而接受裁判。
二、案經乙○○（兼就丁○○部分，獨立提出告訴）、丙○○訴
    由國道公路警察局第七警察隊報告臺灣臺中地方法院檢察署
    檢察官偵查起訴。
    理  由
一、訊據被告戊○○，除辯稱，事實之認定有出入，且丁○○之
    傷情已有顯著進步，無重傷害之虞外，對於上開犯罪事實均
    坦承不諱。第查，被告並無指明事實之認定有何出入，泛言
    事實之認定有出入，要屬空言無據，殊難憑信；又丁○○之
    傷情，已據台中榮民總醫院診斷為，病患丁○○腦部外傷的
    情況，為重度外傷引致難治的傷害，難回復至原來正常狀態
    」等語，有該醫院九十五年三月九日中榮醫企字第０９５０
    ００２９１８號、同年月三十一日中榮醫企字第０９５００
    ０４２３９號函附卷可證，堪認被害人丁○○所受之傷害，
    應屬95年7月1日施行之新刑法第十條第四項第6款之「其他
    於身體或健康，有重大不治或難治之傷害」。綜此，被告所
    辯，核屬憑空臆測，無非避就之詞，並無可採。又被告確有
    上開犯罪事實，並經證人即告訴人乙○○於警詢、偵查及本
    院與原審審理時證述：案發當時是因為伊發現所駕駛之車輛
    有異狀，溫度升高，且當時告訴人丙○○身體不舒服，要吐
    痰，所以伊就變換車道至路肩，並開啟警示燈減速行駛，在
    尚未完全停止前，就遭被告所駕駛之車輛自後撞擊等語；證
    人即告訴人丙○○於警詢及偵查中證述：伊當日是乘坐證人
    乙○○所駕駛之車輛，由中壢上高速公路欲至雲林縣斗六市
    ，因之前有喝酒，所以沿途都是半醒半睡之間，待車輛行駛
    至車禍發生路段，伊轉頭要向車外吐痰時，就遭被告車輛自
    後追撞等語甚為明確，且有光田綜合醫院所出具之證人乙○○、丙○○、被害人丁○○之光田綜合醫院分院診斷證明書
    各一份、臺中榮民總醫院所出具之被害人丁○○診斷證明書
    二份及病歷一份、道路交通事故現場圖、道路交通事故調查
    報告表(一)、(二)、國道公路警察局第七警察隊道路交通事故肇
    事人是否自首情形紀錄表、臺中市警察局舉發違反道路交通
    管理事件通知單、車號查詢汽車車籍、車號查詢拖車車籍各
    一份及事故現場照片共十二張等資料在卷可稽，足見被告自
    白與事實相符，堪以採信。按汽車行駛時，駕駛人應注意車
    前狀況，並隨時採取必要之安全措施；汽車行駛高速公路，
    不得有在路肩行駛之行為，道路交通安全規則第九十四條第
    三項及高速公路交通管制規則第九條第一項第二款分別定有
    明文。被告駕駛車輛行駛於高速公路，自應注意並遵守前揭
    規定，而本件事故發生時，天候晴、為日間自然光線，路面
    乾燥、無缺陷、無障礙物、視距良好，有前揭道路交通事故
    調查報告表(一)在卷可參，依當時情形並無不能注意之情事，
    被告因有自左側超速超車，駛進被告車輛原行駛車道之聯結
    車，原應採取減速之必要措施，以與前方之車輛保持安全行
    車距離，惟其卻未如此，又未注意路肩有證人乙○○所駕駛
    之車輛，反而貿然向右側偏行，違規駛入路肩，致發現路肩
    上有證人乙○○所駕駛之車牌號碼一二六○─ＨＤ號自小客
    車時，已煞車不及，就車禍之發生，自有過失。本件經送臺
    灣省臺中縣區車輛行車事故鑑定委員會鑑定結果，亦認被告
    駕駛聯結車行經肇事地段，未注意車前狀況，貿然向右偏跨
    入路肩行駛，致發現路肩前方有證人乙○○駕駛之車牌號碼
    一二六○－ＨＤ號自用小客車時，煞車防範不及，自後重撞
    前方證人乙○○駕駛之前開車輛，為肇事原因，有該委員會
    九十四年十一月十六日中縣鑑字第○九四五五○三四九七號
    函及所附鑑定報告書各一份附卷可佐。至檢察官起訴書雖認
    被告有未與前車保持安全距離之過失，惟查，本件證人乙○○所駕駛之車輛，並非行駛在被告同一車道前方，而為被告
    自後追撞，縱被告於事故發生前，行駛於外側車道之際，有
    未與前車保持安全距離之情形，然在突有車輛超車進入被告
    原行駛之外側車道前方時，若被告注意及路肩有證人乙○○
    之車輛，並採取減速行駛之安全措施，即可避免本件車禍之
    發生，因此被告於行駛於外側車道之時，是否與前車保持安
    全距離，應與本件車禍之發生無關聯。另查，證人乙○○、
    丙○○及被害人丁○○係因本件車禍而受有如犯罪事實欄所
    載之傷勢，其與被告之過失行為間，復有相當之因果關係。
    又原審法院就被害人丁○○所受傷害，經函詢臺中榮民總醫
    院，據覆：「病患丁○○目前意識狀況仍屬於無意識情況，
    肢體活動仍僵硬，腦部萎縮表示腦部重度神經組織受損，可
    能回復之機會比較少，類似植物人狀況的機會必須考慮，但
    是小孩的腦部比較大人而言，可以藉著良好的復建治療而得
    到改善」、「病患丁○○腦部外傷的情況，為重度外傷引致
    難治的傷害，難回復至原來正常狀態」等語，有該醫院九十
    五年三月九日中榮醫企字第０９５０００２９１８號、同年
    月三十一日中榮醫企字第０９５０００４２３９號函附卷可
    證，堪認被害人丁○○所受之傷害，應屬95年7月1日施行之
    新刑法第十條第四項第6款之「其他於身體或健康，有重大
    不治或難治之傷害」。至被告雖供稱：車禍發生當時，證人
    乙○○所駕駛之車輛係停放在路肩，未開啟警示燈，亦未依
    法擺放三腳架警告後方來車，亦有過失云云，惟證人乙○○
    之車輛遭被告車輛自後追撞，往前滑行超過七十公尺始停止
    ，其車輛後方幾乎全毀，因此無法依事故後證人乙○○車輛
    之狀況，判斷證人乙○○有無開啟警示燈。然審之證人乙○○於原審迭證述：伊當時係在減速行駛當中，且有開啟警示
    燈等語，被告又於原審法院審理時供稱：我看到證人乙○○
    之車輛至撞到該車為止，僅有一、二秒之時間等語，則被告
    在如此短暫之時間，且又十分緊急之情況下，其注意力是否
    能及於證人乙○○有無開啟警示燈乙節，殊值懷疑，是本院
    認尚無積極證據足認為證人乙○○就本件車禍之發生，有何
    過失存在。進一步言，縱認證人乙○○有被告所稱之過失，
    惟被告與證人乙○○之過失合併為本件車禍發生之原因，亦
    無法以此解免被告業務過失重傷害之責任，是被告業務過失
    傷害及重傷害之犯行，均堪認定，應予依法論科。又本件事
    證已明，故被告請求傳訊證人王擎宇，核無必要，附此敘明
    。
二、按被告係聯結車職業駕駛，為從事業務之人，故核被告所為
    係犯刑法第二百八十四條第二項前段之業務過失傷害及同項
    後段之業務過失傷害人致重傷害罪。其一過失行為，同時致
    證人乙○○、丙○○及被害人丁○○均受傷害，為想像競合
    犯，應依刑法第五十五條從一重之業務過失傷害人致重傷害
    罪處斷（新刑法第55條但書係科刑之限制，為法理之明文化
    ，非屬法律之變更，尚不生新舊法比較之問題）。按行為後
    法律有變更者，適用行為時之法律，但行為後之法律有利於
    行為人者，適用最有利於行為人之法律。95年7月1日修正施
    行之新刑法第2條第1項，定有明文。茲被告行為後，刑法第
    284條第2項後段法定本刑關於罰金刑部分，依95年7月1日修
    正施行之新刑法第33條第5款規定其罰金最低額，已由銀元
    一元即新台幣三元，提高為新台幣一千元，95年7月1日修正
    施行之新刑法第62條規定之自首，亦由原來之減輕其刑，修
    正為得減輕其刑，又修正後刑法第10條第3項，將原本非屬
    於重傷定義之「嚴重減損機能」加以列入，增訂或「嚴重減
    損」規定，故95年7月1日修正施行之新刑法第10條第3項、
    第33條第5款及第62條之規定，顯然並非有利於行為人，依
    95 年7月1日修正施行之新刑法第2條第1項規定，自應對被
    告適用舊刑法第33條第5款及第62條之規定。至法定罰金刑
    之減輕，依修正後刑法第67條規定，其最高度及最低度同減
    輕之，雖較修正前刑法第68條所定僅減輕其最高度有利於被
    告。惟經綜其全部罪刑之結果而為比較，仍以舊法有利於被
    告，本件均應適用修正前刑法關於重傷、罰金最低額、自首
    、罰金刑減輕之規定。被告肇事後主動打電話報案，於國道
    公路警察局第七警察隊偵詢時坦承過失肇事，並願接受裁判
    ，有警訊筆錄一份附卷可佐，核與自首要件相符，依修正前
    刑法第六十二條前段減輕其刑。原審未及比較新舊法，核有
    未當。公訴人上訴意旨，指摘原審量刑失出，被告上訴意旨
    ，指摘原審認定事實出入，紛指原審判決不當，雖均無理由
    ，然原審判決既有未妥，自應由本院予以撤銷改判。爰審酌
    被告就本件車禍之發生，須負完全責任，過失程度非輕，且
    證人乙○○及丙○○之傷勢固較輕微，惟被害人丁○○係九
    十四年三月二十九日出生，於本件車禍發生時，僅三個月大
    ，因本件車禍致使腦部萎縮之嚴重傷害，而無法健全成長，
    不僅造成被害人丁○○身心極大損害，並頓使其家人從甫獲
    新生兒之喜悅中，墮入愁雲慘霧之中，且被害人丁○○日後
    之醫療照顧，對於其家人亦造成精神上及經濟上之重大負擔
    ，而被告迄今除賠償被害人丁○○二十五萬元外（被告雖於
    原審法院審理時陳稱其投保之保險公司業已賠償一百六十九
    萬八千一百八十五元予被害人丁○○，惟經原審法院依被告
    所提供之資料向蘇黎世保險公司之職員譚義光查證結果，該
    筆保險給付，係因被告與其所投保之友聯保險公司遲未能與
    證人乙○○達成和解，證人乙○○始自行向其所投保之蘇黎
    世保險公司申請理賠所獲得之保險給付，仍非屬被告給付之
    賠償金），並未積極與證人乙○○、丙○○達成和解，並賠
    償證人乙○○、丙○○及被害人丁○○之損害，惟念其犯罪
    後坦承犯行，應有認錯悔過之意，態度尚佳等一切情狀，量
    處如主文第二項所示之刑，以示懲儆。
據上論結，應依刑事訴訟法第三百六十九條第一項前段、第三百
六十四條、第二百九十九條第一項前段、新刑法第二條第一項前
段、第二百八十四條第二項、第五十五條、舊刑法第十條第三項
、第六十二條，刑法施行法第一條之一第二項，判決如主文。
本案經檢察官甲○○到庭執行職務。
中    華    民    國    95    年    7    月   25      日
          刑事第十一庭  審判長法  官  黃  梅  月
                              法  官  林  欽  章
                              法  官  黃  日  隆
上列正本證明與原本無異。
不得上訴。
                              書記官  陳  三  軫
中    華    民    國    95    年    7  月      26     日
                                                      Ａ


司法院資訊處製作；財團法人民間司法改革基金會備份。
